【裁判字號】    97,交聲,3078
【裁判日期】    971126
【裁判案由】    聲明異議
【裁判全文】
臺灣臺中地方法院交通事件裁定        97年度交聲字第3078號
原處分機關  交通部公路總局臺中區監理所
異  議  人
即受處分人  甲○○
上列異議人因違反道路交通管理處罰條例案件，對於交通部公路
總局臺中區監理所民國97年10月23日所為之裁決處分（原處分案
號：中監違字第裁60-GD0000000號），聲明異議，本院裁定如下
：
    主  文
原處分關於罰鍰新臺幣陸萬元部分撤銷。
前項撤銷部分，甲○○不罰。
    理  由
一、原處分意旨略以：異議人即受處分人甲○○於民國96年9 月
    23日0 時6 分許，在臺中市○○區○○路與軍功路口，因「
    酒後駕車經酒測，酒測值1.06mg/l，標準值0.25mg/l，超過
    0.81mg/l」違規，經臺中市警察局第五分局依違反道路交通
    管理處罰條例第35條第1 項第1 款舉發。因異議人於駕駛執
    照吊扣期間駕駛汽車，原處分機關於97年10月23日以中監違
    字第裁60-GD0000000號裁處罰鍰新臺幣（下同）60,000元並
    吊銷駕駛執照，3年內禁考云云。
二、聲明異議意旨略以：異議人酒駕案件受緩起訴處分期間，再
    犯公共危險案件，因此遭撤銷緩起訴處分。依行政罰法第26
    條規定一事不二罰，採「先刑法後行政法」，現監理機關復
    裁處異議人罰鍰60,000元顯然有誤，為此，聲請撤銷原處分
    關於罰鍰60,000元部份，改裁定異議人不罰等語。
三、按汽車駕駛人，駕駛汽車經測試檢定有酒精濃度超過規定標
    準者，處新臺幣15,000元以上60,000元以下罰鍰，並當場移
    置保管其車輛及吊扣其駕駛執照1 年；汽車駕駛人有飲酒後
    其吐氣所含酒精成份超過每公升0.25毫克以上者，不得駕車
    ，道路交通管理處罰條例第35條第1 項第1 款及道路交通安
    全規則第114 條第2 款分別定有明文。
四、經查：
  (一)異議人於96年9 月22日22時許起，至同日23時許止，在臺中
    縣潭子鄉○○路之友人住處，飲用啤酒3 瓶，已達不能安全
    駕駛動力交通工具，竟仍駕駛車號0272-DQ 號自小客車。嗣
    於同月23日0 時6 分許，途經臺中市○○區○○路與軍功路
    口，因行車異常為警攔查，並測得其酒精濃度達每公升1.06
    毫克，經臺中市警察局第五分局以異議人違反道路交通管理
    處罰條例第35條第1 項第1 款違規事由，予以開單告發。異
    議人刑事責任部分，經臺灣臺中地方法院檢察署檢察官於96
    年9 月24日，以96年度速偵字第4658號為緩起訴處分，緩起
    訴期間為1 年（96年10月17日至97年10月16日），異議人應
    於收受緩起訴處分命令通知書之日起30日內，向臺中市觀護
    志工協進會支付50,000元。異議人依限支付50,000元。原處
    分機關於緩起訴期滿後之97年10月23日，以異議人有「駕駛
    執照吊扣期間駕駛汽車，且酒精濃度超過規定標準」舉發違
    規事由，予以處罰鍰60,000元，並吊銷駕駛執照，3 年內禁
    考等情，為異議人所不爭執，並有緩起訴處分書、郵政國內
    匯款執據、緩起訴處分命令通知書及舉發違反道路交通管理
    事件通知單影本各1 紙在卷可稽。是異議人於上揭時、地，
    確有裁決書所載之事實，堪信屬實。
  (二)按94年2月5日公布，並於95年2月5日施行之行政罰法第26條
    規定：「一行為同時觸犯刑事法律及違反行政法上義務規定
    者，依刑事法律處罰之。但其行為應處以其他種類行政罰或
    得沒入之物而未經法院宣告沒收者，亦得裁處之。前項行為
    如經不起訴處分或為無罪、免訴、不受理、不付審理之裁判
    確定者，得依違反行政法上義務規定裁處之。」又其他種類
    行政罰，係指違反行政法上之義務應受「裁罰性」之「不利
    處分」，依行政罰法第2 條規定，包括限制或禁止行為之吊
    扣證照處分。究其立法目的，一行為同時觸犯刑事法律及違
    反行政法上義務規定時，由於刑罰與行政罰同屬對不法行為
    之制裁，而刑罰之懲罰作用較強，故依刑事法律處罰，即足
    資警惕時，實無一事二罰再處行政罰之必要，且刑事法律處
    罰，由法院依法定程式為之，較符合正當法律秩序，應予優
    先適用，但罰鍰以外之沒入或其他種類行政罰，因兼具維護
    公共秩序之作用，為達行政目的，行政機關仍得併予裁處。
    受處分人上開酒後駕車之行為，經臺灣臺中地方法院檢察署
    檢察官於96年9 月24日以96年度速偵字第4658號為緩起訴處
    分確定，但受處分人於緩起訴處分期間，因另犯刑法第185
    條之3 之公共危險罪，為臺灣臺中地方法院檢察署檢察官撤
    銷緩起訴處分，再由臺灣臺中地方法院檢察署檢察官以97年
    度撤緩偵字第448 號聲請簡易判決處刑，於經本院臺中簡易
    庭於97年11月10日以97年度中交簡字第2474號判處拘役59日
    ，有上開聲請簡易判決處刑書、刑事簡易判決及臺灣高等法
    院被告前案紀錄表在卷足稽，故受處分人飲酒後駕駛車輛之
    前開違規行為並受刑事處罰之事實，亦堪認定。從而，受處
    分人上述酒後駕車之行為既同時觸犯刑法及違反行政法上義
    務，且其觸犯刑法部分，業經本院判決在案，揆諸前揭說明
    ，本件依行政罰法第26條第1 項前段規定，應依刑事法律處
    罰之，不再援依上揭道路交通管理處罰條例等規定裁罰之。
五、綜上所述，原處分機關以受處分人即異議人甲○○酒醉駕車
    之行為，依道路交通管理處罰條例第35條第1 項第1 款規定
    ，裁處受處分人罰鍰60,000元之處分為不當，受處分人之異
    議為有理由，自應由本院將原處分關於罰鍰60,000元部分撤
    銷，並為如主文第2 項對受處分人為不罰之諭知，以資適法
    。至原處分機關另裁處受處分人吊銷駕駛，3 年內禁考部分
    ，於法無違，且依受處分人聲明異議意旨，亦僅就原處分機
    關所處罰鍰部分請求撤銷，此部分之處分自非屬本院應予審
    究之範圍，併此敘明。
據上論斷，應依道路交通管理處罰條例第87條，道路交通案件處
理辦法第20條，裁定如主文。
中    華    民    國    97    年    11    月    26    日
                  交通法庭      法  官  柯志民
上正本證明與原本無異。
如不服本裁定應於送達後五日內向本院提出抗告狀。
                                書記官  賴亮蓉
中    華    民    國    97    年    11    月    26    日


司法院資訊處製作；財團法人民間司法改革基金會備份。
